臺灣臺東地方法院刑事判決　　　　　　　　　　　　　　　九十四年度易字第九號
　　公　訴　人　臺灣臺東地方法院檢察署檢察官
　　被　　　告　丙○○
右列被告因詐欺等案件，經檢察官提起公訴（九十二年度偵字第二七六五號），本院
判決如左：
    主  文
丙○○連續意圖為自己不法之所有，以詐術使人將本人之物交付，處有期徒刑拾月。
    事  實
一、丙○○於民國九十一年四月一日，在高雄市○鎮區○○路二段二六○號，向台新
    國際商業銀行（下稱台新銀行）苓雅分行，貸款新臺幣（下同）二十四萬元（起
    訴書誤載為三十二萬二千元），購買車號Ｄ九─○四二七號吉普車一輛（下稱系
    爭吉普車），以該車設定動產抵押權予台新銀行，並於同年四月四日完成動產擔
    保交易動產抵押設定登記，登記期間自九十一年四月四日至九十六年四月四日止
    ，雙方約定丙○○應自九十一年四月三日起，每月清償本金連同利息計八千九百
  十九元，共三十六期。丙○○為動產擔保交易之債務人，明知未經台新銀行之同
    意，不得將該車遷移、出賣、出質、移轉、抵押或為其他處分，竟基於意圖不法
    利益及意圖為自己不法之所有之概括犯意，先於九十一年四月十六日上午十時許
    ，在臺東縣臺東市○○路○段三六二號乙○○之住處，向乙○○佯稱：欲以二十
    六萬元之價格出售系爭吉普車予乙○○，並立即以乙○○交付之買賣價金清償其
    原先積欠台新銀行之購車貸款，將該車移轉登記為乙○○所有云云，使乙○○誤
    信為真，而向丙○○買受該車並當場交付現金二十六萬元。丙○○為取信乙○○
    ，即先交付該車及行車執照予乙○○占有，惟所收款項，旋用以清償其個人投資
    經營養雞場之債務，並未以之清償其向台新銀行所借款項。嗣因該車遲未過戶，
    經乙○○質問後，丙○○乃央求乙○○變更原先立即繳清貸款之約定，改由其按
    期繳清貸款後再行過戶，乙○○因擔心無法取得該車所有權，迫於無奈，只好答
    應丙○○所請。詎丙○○依約繳納九期（至九十一年十二月）後，即無力負擔，
    適同年十二月二十九日晚間，乙○○發現系爭吉普車不見，向其詢問車子去處，
    丙○○因己身仍有債務未清，復承續前開不法意圖，先於九十二年一月一日向乙○○佯稱：系爭吉普車因繳款遲延，已遭台新銀行向法院聲請假扣押，必須由伊
    持行車執照至高雄市繳款取車，使乙○○再度陷於錯誤，而於同日將該車之行車
    執照、鑰匙交給丙○○，嗣丙○○取得該車行車執照及鑰匙，及向不詳人士索回
    系爭吉普車後，未經台新銀行同意，旋於九十二年一月二十九日，在高雄市小港
    區○○○路六四號，將設定為動產擔保抵押標的物之系爭吉普車出質予世華當舖
    ，得款十萬元，並用於清償其個人債務，足以生損害於台新銀行及乙○○。嗣乙○○因購車近一年始終未取得該車所有權，復於九十二年二月二十五日，始得知
    系爭吉普車遭丙○○典當，且丙○○迄未返還買賣價金二十六萬元，始知受騙。
二、案經乙○○訴由臺灣臺東地方法院檢察署檢察官偵查起訴。
    理  由
一、訊據被告丙○○固坦承有任意將系爭吉普車出賣、出質之違反動產擔保交易法犯
    行，惟矢口否認有何詐欺取財犯行，辯稱：因缺錢還債，始賣車予乙○○，取得
    車款二十六萬元清償個人債務及投資經營養雞場，並經乙○○同意由其分期繳納
    ，後因未按期繳納，車子為台新銀行聲請法院假扣押並取走，伊為赴高雄繳款取
車，才向乙○○拿行車執照、鑰匙，然因須繳清積欠之價金及車輛保管費，不得
    已再向友人借得七萬元支應，也才會又將該車出質予世華當舖，以清償該筆借款
    ，並無詐欺乙○○之意思云云。經查：
（一）被告任意將系爭吉普車出賣、出質之違反動產擔保交易法之犯罪事實，除據被
      告於偵查及本院審理時自白不諱外，並經證人即告訴人乙○○於偵查中、證人
      即台新銀行南區放款中心行員丁○○於本院審理時證述明確，並有收據、車輛
      動產抵押契約書、動產擔保交易動產抵押設定登記申請書、世華當舖當票各一
      份在卷可稽，被告自白核與事實相符，此部分之犯行洵堪認定。
（二）被告向告訴人乙○○收取二十六萬元價金一事，除據告訴人指訴外，並為被告
      所自承，復有收據一紙在卷足憑，再衡情告訴人既願一次交付二十六萬，顯見
      係以立即取得該車所有權為前提，否則，大可約定由告訴人依被告各期應繳之
      款項逐一交由被告轉繳即可，何須甘冒風險一次給付被告二十六萬元？即被告
      亦不否認收款時有承諾立即繳清貸款辦理過戶之情。而被告購買系爭吉普車計
      向台新銀行貸款二十四萬元，此有汽車貸款申請書、授權書及被告簽發之二十
      四萬元本票影本各一紙在卷足憑，是依被告貸款之金額與其向告訴人收取之價
      款相較，其以向告訴人收取之價款一次清償貸款當綽綽有餘，並無任何困難之
      處。然而，被告取款後卻未繳清該車貸款，反旋以清償另積欠他人之債務，顯
      然自始即無一次繳清貸款之意，參以其亦自承：一開始就想把錢挪用等語（見
      九十三年七月八日偵訊筆錄），益證其向乙○○承諾收取二十六萬元後即可使
      其取得該車所有權，乃為詐騙之手法，並使乙○○信以為真，因而陷於錯誤如
      數交付，被告具有詐欺之意甚明。即令後來乙○○同意被告改以分期方式繳款
      ，惟被告亦坦承此係伊將二十六萬元用罄後所為之約定，顯見此乃告訴人為保
      全債權所為之不得已之讓步，尚無法因事後有此一同意而認被告無詐欺之意思
      。
（三）被告雖辯稱，系爭吉普車確曾遭台新銀行聲請法院假扣押並被拖吊至高雄某拖
      吊場，伊才以此為由，向乙○○稱將赴高雄繳款贖車，使其交付鑰匙、行照，
      也確實有去繳交積欠之四萬元貸款及三萬元保管費云云，惟依證人丁○○證稱
      ：本件台新銀行並未對系爭吉普車聲請假扣押，也沒有取回等語（見本院九十
      四年二月十七日審判筆錄），佐以卷附台新國際商業銀行帳戶還款明細查詢記
      錄所示，自九十一年四月至九十一年十二月間，系爭吉普車之分期價金雖略有
      遲延，惟仍均有按月繳納乙情，足證本件動產擔保交易債權人並無行使取回占
      有權之舉，被告復無法提出上開保管費收據以證明其事，足見其上開所辯，應
      非事實，再被告取得鑰匙、行照後，並未將該車交還給乙○○，反是旋即將之
      典當，此有世華當舖當票、證明書各一紙在卷可佐，益見其向乙○○拿取車鑰
      匙、行照之目的，係要將該車出質得利，而自始無取車交還乙○○之意亦甚明
      ，其編造上開理由顯在取信乙○○，並使乙○○因而陷於錯誤，交付系爭吉普
      車鑰匙、行照，以致終究喪失對該車之占有無疑。
（四）綜上，被告前揭所辯，顯係事後卸責之詞，不足採信，本件事證已臻明確，被
      告詐欺及違反動產擔保交易法之犯行均堪認定。至被告聲請本院調閱台新銀行
      有關其另輛貸款購車資料，以證明系爭吉普車是否因他項貸款而遭取回一節，
      因本件依證人丁○○證詞及卷附繳款明細，已足資證明系爭吉普車並未經動產
      擔保交易債權人取回，本院因認無調取上開資料之必要，併此敘明。
二、核被告所為，係犯刑法第三百三十九條第一項詐欺取財罪及違反動產擔保交易法
    第三十八條之罪。其先後二次所為詐欺及違反動產擔保交易法犯行，均時間緊接
    ，所犯係構成要件相同之罪名，顯各係基於概括之犯意反覆為之，均應依連續犯
    規定論以一罪，並依法加重其刑，又其所犯之上開二罪間，有方法結果之牽連關
    係，應從一重論以連續詐欺取財罪，公訴人認應予分論併罰，尚有未洽。爰審酌
    被告素行，犯罪動機在謀不法利益，所詐得之財物非輕，迄未賠償被害人損害，
    及其手段，犯後仍未坦承全部犯行等一切情狀，量處如主文所示之刑，以示懲儆
    。
據上論斷，應依刑事訴訟法第二百九十九條第一項前段，動產擔保交易法第三十八條
，刑法第十一條前段、第五十六條，第三百三十九條第一項、第五十五條，罰金罰鍰
提高標準條例第一條前段，判決如主文。
本案經檢察官甲○○到庭執行職務。
中      華      民      國      九十四      年      三    月      三    日
                                  臺灣臺東地方法院刑事第三庭
                                    審判長法  官  楊力進
                                          法  官  黃珮茹
      法  官  范乃中
右正本證明與原本無異。
如不服本判決，應於判決送達後十日內向本院提出上訴狀。（須附繕本）
「切勿逕送上級法院」
                                        書記官    陳俊德
中      華      民      國      九十四      年      三    月      七    日
附記
動產擔保交易法第三十八條
 (處分標的物之處罰)
動產擔保交易之債務人，意圖不法之利益，將標的物遷移、出賣、出質、
移轉、抵押或為其他處分，致生損害於債權人者，處三年以下有期徒刑、
拘役或科或併科六千元以下之罰金。
中華民國刑法第三百三十九條第一項
(普通詐欺罪)
意圖為自己或第三人不法之所有，以詐術使人將本人或第三人之物交付者
，處五年以下有期徒刑、拘役或科或併科一千元以下罰金。
